【裁判字號】    98,交聲,2769
【裁判日期】    980831
【裁判案由】    聲明異議
【裁判全文】
臺灣臺中地方法院交通事件裁定        98年度交聲字第2769號
原處分機關  交通部公路總局臺中區監理所
受處分人即
異  議  人  甲○
上列受處分人因違反道路交通管理處罰條例案件，對於交通部公
路總局臺中區監理所民國98年8月20日所為之處分（中監違字第
裁60-G9H103331號違反道路交通管理事件裁決書）聲明異議，本
院裁定如下：
    主  文
原處分撤銷。
甲○汽車駕駛人停車時，在禁止臨時停車處所停車，處罰鍰新臺
幣陸佰元。
    理  由
一、原處分意旨略以：異議人即受處分人甲○（下稱受處分人）
    駕駛之車牌號碼8Q-1220號自小客車，於民國98年6月17日11
    時14分許，在臺中市○○○路○段110號處，因「停車位置不
    依規定」違規，經臺中市警察局第四分局，依道路交通管理
    處罰條例第56條第1項第9款之規定舉發，本所遂於98年8月
    20日依違規事實以中監違字第裁60-G9H103331號裁決書，裁
    處受處分人罰鍰600元等語。
二、受處分人聲明異議意旨略以：本人停車地點未妨害交通秩序
    ，影響市容觀瞻及治安等違規情事；該停車地點未設有禁止
    停車之標誌、標線及交通標誌；受處分人對停車地點臺中市
    ○○○路三段全線路段未有騎樓地之設施，人行道也無打通
    情形，依法應有臺中市政府建設處本於職責應執行而不執行
    ，逕以拍照指稱違規停車，該執行人員似有失職之嫌；中市
    警四分局春社派出所警員楊士緯及所長許文居接獲社會處照
    片，未到現場勘驗，對此輕微交通違規，也未依規定事先勸
    導，即濫權開罰違規告發單處罰，故意挑起民怨，如此草率
    作為，憑其個人意識，不依法行政，有違法失職之嫌，建請
    究辦。請裁定撤銷原處分等語。
三、按人行道，不得臨時停車，而禁止臨時停車處所不得停車，
    道路交通安全規則第111條第1項第1款、第112條第1項第1款
    定有明文。又汽車（依道路交通管理處罰條例第3條第8款規
    定，包括機器腳踏車）駕駛人停車時，在禁止臨時停車處所
    停車者，處新臺幣（下同）600元以上1,200元以下罰鍰，道
    路交通管理處罰條例第56條第1項第1款亦有明文，而人行道
    依道路交通管理處罰條例第3條第3款規定，乃指為專供行人
    通行之騎樓、走廊，及劃設供行人行走之地面道路，與人行
    天橋及人行地下道。再按汽車駕駛人之行為有違規停車而駕
    駛人不在場，經以科學儀器取得證據資料證明其行為違規，
    當場不能或不宜攔截製單舉發者，得逕行舉發，道路交通管
    理處罰條例第7條之2第1項第7款、第2項第4款定有明文。
四、經查：
(一)受處分人駕駛之車牌號碼8Q-1220號自小客車，於98年6月17
    日11時14分許，在臺中市○○○路○段110號處，因「停車位
    置不依規定」違規，經臺中市警察局第四分局依道路交通管
    理處罰條例第56條第1項第9款之規定舉發等情，有舉發違反
    道路交通管理事件通知單、裁決書各1紙及現場採證彩色照
    片1幀在卷可稽，應甚明確，堪予認定。
(二)受處分人雖以停車地點未妨害交通秩序情詞置辯，惟觀之採
    證之照片，舉發地點為一水泥材質路磚之路面，與一般供車
    輛通行之道路顯有不同，而為劃設專供行人行走之地面道路
    ，依道路交通管理處罰條例第3條第3款規定，該處亦屬於人
    行道之一部分，係供行人於道路側邊通行之路線，倘於該處
    停車勢將影響行人之通行，受處分人將自小客車停放於該處
    ，自有「在人行道停車」之交通違規行為至明。況原處分所
    適用之處罰條文係行為犯之處罰規定，非以出現影響行人通
    行之結果為處罰之要件，是縱使本件受處分人停放車輛之方
    式並未影響行人往來通行，亦無妨礙受處分人違規行為之成
    立。
(三)又受處分人雖辯稱該處並無另設禁止停車標誌或標線云云，
    然依首揭道路交通安全規則之規定，人行道本為絕對禁止停
    車之處所，若設有禁止停車之標誌、標線，則僅具有提醒、
    督促駕駛人注意之作用而已，縱無標示，仍不得停放汽車，
    至為明確。是受處分人所辯，顯係卸責之詞，並不足採。
(四)至受處分人另以臺中市○○○路○段全線未有騎樓地設施、
    人行道未打通，執行人員有失職之嫌云云置辯，惟查此建議
    改正內容之決定權並非本院之權責範圍，蓋植基於權力分立
    之機制，本院審認之範圍僅限於確定違規事實之有無及法規
    範涵攝、適用、評價之適當與正確與否，上開建議為行政機
    關之裁量、評估範圍，受處分人宜循行政救濟之管道，向系
    爭行政機關反應上開主張尋求改正。且此等建議與本件受處
    分人將汽車停放於禁止臨時停車之人行道之事實認定無關，
    究不能因受處分人主觀上認為有何不當之處，即可據以執為
    免責之事由。
(五)再按「對於違反本條例之行為，民眾得敘明違規事實或檢具
    違規證據資料，向公路主管或警察機關檢舉，經查證屬實者
    ，應即舉發」，道路交通管理處罰條例第7條之1定有明文，
    即民眾檢舉違規，若已提供科學儀器取得之證據資料以查證
    其真偽，或僅敘明違規事實，但經警員查證後屬實應製單舉
    發，而本件係臺中市政府建設處人員照相採證後，檢具相片
    資料向臺中市政府警察局第四分局檢舉，經查證屬實後製單
    舉發，有臺中市政府警察局第四分局98年8月4日中分四交字
    第0980018456號函附卷可佐，已符合前開規定，是本件縱係
    遭民眾拍照檢舉，然經舉發機關查證屬實，認定有違反道路
    交通管理處罰條例之行為，即應依法舉發，並無違誤，受處
    分人執以警方未至現場勘驗而濫行開單告發云云，亦無足為
    其有利之認定。
(六)末按違反道路交通管理事件統一裁罰基準及處理細則第12條
    第1項固然規定：「行為人有下列情形之一，而未嚴重危害
    交通安全、秩序或發生交通事故，且情節輕微，以不舉發為
    適當者，交通勤務警察或依法令執行交通稽查任務人員得對
    其施以勸導，免予舉發：…。」本件受處分人所違反道路交
    通處罰條例第56條規定之違規事實，尚無符合違反道路交通
    管理事件統一裁罰基準及處理細則第12條第1項以不舉發為
    適當者規定範圍，是受處分人所辯應以勸導代取締云云，並
    無可採。
五、綜上，受處分人確有於前揭時、地，在人行道上停車之違規
    行為，惟本件違規事由應係在禁止臨時停車處所停車，而非
    違反停車位置不依規定，原處分機關援引道路交通管理處罰
    條例第56條第1項第9款規定，裁罰受處分人，自有未洽。從
    而受處分人之異議雖無理由，惟原處分既有上開不當之處，
    自應由本院將原處分撤銷，改依道路交通管理處罰條例第56
    條第1項第1款及違反道路交通管理事件統一裁罰標準表規定
    ，裁罰如主文第2項所示，以資適法。
據上論斷，應依道路交通案件處理辦法第二十條前段，裁定如主
文。
中    華    民    國    98    年    8    月    31    日
                  交通法庭      法  官  劉邦繡
上正本證明與原本無異。
如不服本裁定，應於送達後五日內，向本院提出抗告狀。
                                書記官  何俞瑩
中    華    民    國    98    年    8    月    31    日


司法院資訊處製作；財團法人民間司法改革基金會備份。
